【裁判字號】    90,易,2940
【裁判日期】    901031
【裁判案由】    偽造文書
【裁判全文】
臺灣高雄地方法院刑事判決                          九十年度易字第二九四號
    公  訴  人  臺灣高雄地方法院檢察署檢察官
    被      告  丙○○
右列被告因偽造文書案件，經檢察官提起公訴（九十年度偵字第二０七七號），本院
判決如左：
    主  文
丙○○偽造署押，足以生損害於公眾及他人，累犯，處有期徒刑伍月，如易科罰金，
以參佰元折算壹日。
高雄市政府警察局左營分局啟文派出所八十九年一月六日偵訊筆錄上、逮捕通知書上
、權利告知書上偽造之「乙○○」簽名、指印各壹枚均沒收。        ，
    事  實
一、丙○○曾於八十二年間因毒品等案，經法院各判刑確定後，由臺灣高等法院定執
    行刑為有期徒刑四年十月確定，並於八十六年三月十八日假釋期滿而執行完畢。
    嗣又因犯毒品罪服刑中假釋出獄，經法院撤銷假釋後，未依限報到執行殘刑而遭
    通緝。八十八年十二月間或八十九年一月初某日，於高雄市左營區○○○路六五
    七巷十弄五號住處附近飲料攤，拾獲乙○○遺失之汽車駕駛執照一枚，即將該汽
    車駕駛執照侵占入己（公訴人誤為已罹於追訴權時效）。為掩飾身分，以逃避員
    警追緝，乃於高雄地區某地，將乙○○之照片取下，換貼自己之照片，而變造乙○○之汽車駕駛執照，足以生損害於乙○○及監理機關對於駕駛執照管理之正確
    性。八十九年一月六日十八時許，在高雄市左營區勵志新村四十六號房屋閣樓內
    ，因涉嫌毒品案件，為高雄市政府警察局左營分局啟文派出所警員查獲，旋帶回
    該派出所訊問。丙○○為掩飾通緝犯之身分，乃於同日二十一時許，在該派出所
    內，該所警員甲○○訊問時，出示上揭經變造之乙○○汽車駕駛執照，冒充乙○○本人接受訊問，並在該派出所之訊問筆錄、逮捕通知書、權利告知書上為偽造
    「乙○○」之簽名、指印各一枚，足以生損害於乙○○及警察機關偵辦犯罪案件
    之正確性。甲○○在偵訊時聽聞丙○○並非乙○○，發覺有異後，調出乙○○戶
    口卡比對後始知上情，惟於偵辦本案忙碌中不慎失落該經變造之乙○○汽車駕駛
    執照。
二、案經高雄市政府警察局左營分局移送臺灣高雄地方法院檢察署檢察官偵查起訴。
    理  由
一、訊據被告丙○○矢口否認有何偽造文書等犯行，辯稱：伊曾以自己身分證到租車
    行租車，為警查獲時，警方向租車行調資料後，就出現該變造之乙○○汽車駕駛
    執照，伊並未變造該駕照，亦未提出該駕照供員警訊問云云。惟查右揭事實，業
    據被告於警訊時供稱：「我以乙○○... 的汽車駕照應訊的」、「是撿來的，經
    我將自己的照片貼上冒用乙○○的身分」（八十九年一月六日警訊筆錄）；及在
    偵查中供稱：「是我被帶回派出所時才以林某名義應訊」、「（在派出所逮捕通
    知書及權利告知書，你是否以乙○○名義簽名？）是。」、「（警方何時發現你
    用應冒林某名義？）警方原不知，但剛好一位我喝醉酒的朋友鬧事被帶到所內看
    到我，叫我的名字，警方才發現的。」、「我在住家附近喝綠豆湯時，在攤子底
    下撿到的」、「因我通緝中，想以他名義躲避警方，才換貼我照片」、「因筆錄
    作到一半就被發現，之後再補充」（八十九年七月七日偵訊筆錄）等語在卷可憑
    ，復經被害人乙○○在警訊時到場指述明確，及甲○○製作之報告書、高雄市政
    府警察局左營分局啟文派出所八十九年一月六日偵訊筆錄、逮捕通知書、權利告
    知書各一份附卷足稽。再經證人即承辦本案之警員甲○○在本院審理中到庭結證
    確係被告拿出變造之乙○○汽車駕照應訊，其登載林某資料後偵訊中始行發覺，
    再調取乙○○戶口卡、通知乙○○到場製作筆錄，並未去過租車行等語屬實（九
    十年十月十八日審判筆錄），經核與被告在警訊時及偵查中之自白情節相符，其
    上開自白自得採為認定被告犯罪之證據甚明。是被告空言否認犯罪，核屬事後卸
    責之詞，不足採信，罪證明確，犯行堪以認定。
二、按被告拾獲乙○○遺失之汽車駕駛執照，予以侵占後，換貼自己照片予以變造，
    為警查獲後，提出該變造之汽車駕駛執照供警方查證，再冒用乙○○之名應訊，
    於警訊筆錄、逮捕通知書、權利告知書上偽造乙○○簽名、指印，足以生損害於
    乙○○及警察機關偵辦犯罪案件正確性之所為，係犯刑法第三百三十七條之侵占
    遺失物罪、第二百十六條、第二百十二條之行使變造特種文書罪、第二百十七條
    之偽造署押罪。其變造特種文書後復持以行使，變造之低度行為被行使之高度行
    為所吸收，不另論罪。其先後於高雄市政府警察局左營分局偽造署押之行為，係
    基於冒名應訊之同一犯意下之接續行為，僅侵害一個法益，應論以一罪。其所犯
    上開三罪間，有方法與目的之牽連關係，為牽連犯，應從一重之偽造署押罪處斷
    。又乙○○之汽車駕駛執照係八十八年十二月間遺失，被告於八十九年一月六日
    被查獲後，即由檢察官持續追訴中，雖迭經牽延至九十年七月始行起訴，惟該罪
    仍在追訴中，並無追訴權罹於時效問題，公訴人認此部分已罹於時效，顯有誤解
    惟因此部分與前開論罪部分有牽連犯之裁判上一罪關係，本院自應併予審理；再
    公訴人雖未引用刑法第二百十六條、第二百十二條之行使特種文書法條，惟其事
    實欄已敘及持換貼照片之駕照應訊，應認此部分已經起訴，本院自應予以審究，
    附此敘明。查被告前曾於八十二年間因毒品等案，經法院各判刑確定後，由臺灣
    高等法院定執行刑為有期徒刑四年十月確定，並於八十六年三月十八日假釋期滿
    而執行完畢之事實，有台灣高等法院被告全國前案紀錄表及台灣高雄地方法院檢
    察署刑案資料查註紀錄表附卷足憑，其前受有期徒刑之執行完畢，五年內再犯本
    件有期徒刑以上之罪，為累犯，應依刑法第四十七條之規定加重其刑。審酌被告
    曾有事實欄所載之犯罪前科，顯見其品性非佳，其侵占遺失物後，變造駕駛執照
    冒名應訊，偽簽署押，陷被冒名之被害人於受無謂追訴之危險境地，對偵查追訴
    犯罪之正確性影響非輕，雖在審理中否認犯罪，惟曾在偵查中自白犯行，犯罪後
    態度尚稱良好等一切情狀，量處如主文所示之刑，並諭知易科罰金之折算標準。
    高雄市政府警察局左營分局啟文派出所八十九年一月六日偵訊筆錄上、逮捕通知
    書上、權利告知書上偽造之「乙○○」簽名、指印各壹枚，係屬偽造之署押，應
    依刑法第二百十九條規定沒收之。至變造之「乙○○」汽車駕駛執照一張，因甲○○之疏忽致遺落滅失，有甲○○之報告在卷可憑，其上被告之照片亦一併滅失
    ，爰不另為沒收之諭知，附此敘明。
三、按被告犯罪後，刑法第四十一條已於九十年一月十日修正公布，並於同月十二日
    生效施行，其修正後之第一項規定為「犯最重本刑為五年以下有期徒刑之罪，而
    受六月以下有期徒刑或拘役之宣告，因身體、教育、職業或家庭之關係或其他正
    當事由，執行顯有困難者，得以一元以上三元以下折算一日，易科罰金。但確因
    不執行所宣告之刑，難收矯正之效，或難以維持法秩序者，不在此限。」舊法僅
    規定為「犯最重本刑為三年以下有期徒刑之罪，而受六月以下有期徒刑或拘役之
    宣告，因身體、教育、職業或家庭之關係，執行顯有困難者，得以一元以上三元
    以下折算一日，易科罰金。」，而刑法第二百十七條之法定刑為三年以下有期徒
    刑，原即得依舊法為易科罰金之諭知，修正後之新法於此較舊法更為有利，比較
    新舊法之結果，自應適用裁判時之法律即現行刑法第四十一條第一項規定諭知易
    科罰金，附此敘明。
據上論斷，應依刑事訴訟法第二百九十九條第一項前段，刑法第二條第一項前段、第
二百十七條第一項、第二百十六條、第二百十二條、第三百三十七條、第五十五條、
第四十七條、第二百十九條、第四十一條第一項、罰金罰鍰提高標準條例第一條前段
、第二條，判決如主文。
中      華      民      國      九十      年      十    月    三十一    日
                                  臺灣高雄地方法院刑事第一庭
                                      法  官  林  水  城
右正本證明與原本無異。
如不服本判決，應於判決送達後十日內，向本院提出上訴狀。
                                      書記官  蔡  燦  彬
中      華      民      國      九十      年      十一  月      一      日
附錄本判決論罪之法條：
刑法第二百十七條第一項
  偽造印章、印文或署押，足以生損害於公眾或他人者，處三年以下有期徒刑。


司法院資訊處製作；財團法人民間司法改革基金會備份。
